【裁判字號】    95,裁,2343
【裁判日期】    951019
【裁判案由】    綜合所得稅
【裁判全文】
最  高  行  政  法  院  裁  定
                                     95年度裁字第02343號
聲  請  人  甲○○
上列聲請人因與相對人財政部臺北市國稅局間綜合所得稅事件，
對於中華民國95年6月8日本院95年度裁字第01183號裁定，聲請
再審。本院裁定如下：
    主  文
再審之聲請駁回。
再審訴訟費用由聲請人負擔。
    理  由
一、按對於確定裁定聲請再審，依行政訴訟法第283條準用同法
    第277條第1項第4款之規定，必須表明再審理由及關於再審
    理由並遵守不變期間之證據。所謂表明再審理由，必須指明
    確定裁定有如何合於行政訴訟法第273條所定再審事由之具
    體情事，始為相當，倘僅泛言有再審事由而無具體情事者，
    仍難謂已合法表明再審事由，所為再審之聲請，即屬不合法
    。
二、本件聲請人為新陸開發股份有限公司（下稱新陸公司）之股
    東，該公司將民國86年間出售土地之收益轉列資本公積，並
    於87年3月26日辦理資本公積轉增資，嗣於88年3月28日辦理
    減資，並以現金收回上開轉增資分配之股票，聲請人獲配發
    新臺幣（下同）585,600元。相對人認屬營利所得，聲請人8
    8年度綜合所得稅結算申報漏未申報，乃併入核定當年度綜
    合所得總額為936,130元、淨額759,675元，應補稅額62,413
    元。嗣聲請人於92年5月29日自動補報自繳稅款50,228元，
    相對人乃核定應補稅額為12,185元，並依所得稅法第110條
    第1項規定按所漏稅額62,066元處罰鍰31,000元。聲請人對
    相對人核定其取自新陸公司營利所得585,600元，所為補稅
    及處以罰鍰不服，循序提起行政訴訟，為臺北高等行政法院
    93年度簡字第864號判決（下稱原審判決）駁回，提起上訴
    ，經本院95年度裁字第1183號裁定（下稱原裁定）予以駁回
    ，聲請人不服，對原裁定聲請再審（聲請人對原審判決提起
    再審之訴，另由本院裁定移由原審管轄。）
三、再審聲請意旨略謂：（一）原裁定對新陸公司利用未分配盈
    餘轉增資課徵各股東綜合所得稅，課徵時點均採88年度，然
    依中央法規標準法第18條、行政訴訟法第243條、司法院26
    院字第1629號解釋、行政院61年6月26日臺財第6282號令、
    財政部61年8月2日臺財稅第36510號令、稅捐稽徵法第1條之
    1、行政程序法第158條第1項、90年11月12日修正後公司法
    第238條、財政部83年6月1日臺財稅第831593822號函、財政
    部83年6月15日臺財稅第831596449號函與財政部86年5月5日
    臺財稅第861895998號函等法令之見解，本件新陸公司利用
    土地溢價收入轉增資時即應課稅，正確課徵時點為新陸公司
    87年2月16日股東大會決議日所屬年度，是相對人應將課稅
    年度更正為87年度，才符其課稅行為時之各項法規命令。是
    原審判決與原裁定僅擷取對相對人有利之法律與法規命令作
    為對聲請人課稅之依據，未遵循課稅行為時之法令，顯有違
    依法行政原則，且有行政訴訟法第243條判決不適用法規或
    適用不當之違法。（二）依修正後公司法第238條，出售土
    地溢價收入非資本公積而是未分配盈餘，財政部83年6月15
    日臺財稅第831596449號函對本件已屬無效法令，是本件於
    新陸公司股東取得股票時即應計入取得年度所得課徵所得稅
    ，始符合修訂後公司法第238條之精神，即應依財政部83年6
    月1日臺財稅第831593822號函辦理，也就是課稅時點為利用
    未分配盈餘轉增資股東會決議日為準。而相對人於91年12月
    26日課徵聲請人88年度綜合所得稅時，公司法第238條已於
    90年11月12日修正，但相對人仍未循依法行政原則課徵聲請
    人營利所得年度（87年），而課徵於減資發放現金給股東之
    年度（88年）營利所得稅，顯有違行政程序法第158條第1項
    、90年11月12日修正後公司法第238條、財政部83年6月1日
    臺財稅第831593822號函釋與稅捐稽徵法第1條之1規定。（
    三）原裁定違反憲法第19條規定，未能事實認定修正後公司
    法第238條相關函釋，其採用83年6月15日臺財稅第83159644
    9號函，並認課稅時點為減資發放現金之年度，亦有違上揭
    規定，是相對人應依據90年11月12日修正公布之公司法第23
    8條與83年6月1日臺財稅第831593822號函釋，以新陸公司87
    年2月16日股東大會決議日，課徵聲請人87年度所得稅。（
    四）新陸公司之規避稅賦行為終非聲請人所為，聲請人僅係
    新陸公司之股東而非董事，縱有參加增減資之股東會決議，
    但其持股比例甚微，顯就公司之決策無影響，自難以其係公
    司股東或有參加股東會決議，即認新陸公司之規避稅賦行為
    ，亦應等同認定聲請人就漏報系爭營利所得有故意或過失，
    是相對人依所得稅法第110條第1項對聲請人科處罰鍰即非適
    法云云。
四、經查原裁定以新陸公司此一增、減資之過程，實質上係將出
    售土地盈餘分配予各股東，聲請人因此取得系爭營利所得，
    聲請人就系爭所得之性質及所得實現時點之指摘，本院已有
    一致見解，難謂所涉法律問題具原則性；聲請人就漏報系爭
    營利所得有無故意過失之爭執，核屬事實認定問題，與法律
    見解無涉；降低罰鍰倍數之請求，係相對人裁量問題，亦與
    法律見解無涉，因將聲請人之上訴以無所涉及之法律見解具
    有原則性情事駁回，經核並無違誤。又依原裁定所依據之事
    實，新陸公司係於86年間以出售土地利得轉列資本公積，於
    87年間以資本公積轉增資，嗣再於88年間辦理減資並以現金
    收回原資本公積轉增資所分配之股票，自無適用90年11月12
    日修正公布之公司法餘地，故相對人以新陸公司股東之減資
    款係屬88年度為所得實現年度，併課當年度綜合所得稅，並
    無不合。聲請人聲請再審意旨，無非就本件課稅之年度任加
    爭執，並主張其並無故意或過失，不應受處罰云云，僅一再
    重複其在上訴審時指摘原審判決如何有行政訴訟法第243條
    違背法令情形，並未指明確定裁定有如何合於行政訴訟法第
    273條所定再審事由之具體情事，揆諸首揭說明，其再審之
    聲請為不合法，應予駁回。
五、依行政訴訟法第283條、第278條第1項、第104條、民事訴訟
    法第95條、第78條，裁定如主文。
中    華    民    國    95    年    10    月    19    日
                  第三庭審判長法  官  趙  永  康
                              法  官  林  茂  權
                              法  官  鄭  忠  仁
                              法  官  黃  淑  玲
                              法  官  黃  本  仁
以  上  正  本  證  明  與  原  本  無  異
中    華    民    國    95    年    10    月    20    日
                              書記官  莊  俊  亨


司法院資訊處製作；財團法人民間司法改革基金會備份。
